【裁判字號】    97,重訴,207
【裁判日期】    980527
【裁判案由】    侵權行為損害賠償
【裁判全文】
臺灣高雄地方法院民事判決             97年度重訴字第207號
原      告  甲○○
原      告  乙○○○
原      告  丁○○
原      告  丙○○
共      同
訴訟代理人  吳永茂律師
            羅玲郁律師
被      告  戊○○
當事人間請求損害賠償事件，原告提起刑事附帶民事訴訟（民國
97年度附民字第89號），經本院刑事庭移送民事庭審理，本院於
民國98年5 月13日言詞辯論終結，判決如下：
 主    文
被告應給付原告甲○○新台幣壹佰捌拾陸萬參仟零伍拾捌元；給
付原告乙○○○新台幣壹佰柒拾參萬參仟參佰肆拾捌元；給付原
告丁○○新台幣陸佰壹拾柒萬陸仟捌佰參拾肆元；給付原告丙○○新台幣伍拾萬元，及均自民國九十八年一月二十日起至清償日
止，按週年利率百分之五計算之利息。
原告其餘之訴駁回。
訴訟費用由被告負擔二分之一，餘由原告各負擔八分之一。
本判決第一項於原告甲○○、乙○○○、丁○○及丙○○分別以
新臺幣壹拾萬元、壹拾萬元、陸拾萬元及伍萬元為被告供擔保後
，得假執行。
原告其餘假執行之聲請駁回。
事  實  及  理  由
壹、程序部分：
一、按訴狀送達後，原告不得將原訴變更或追加他訴，但擴張或
    減縮應受判決事項之聲明者，不在此限，民事訴訟法第255
    條第1 項第3 款定有明文。本件原告起訴時，係請求：(一)被
    告應給付原告甲○○新台幣（下同）250 萬元；(二)給付原告
    乙○○○250 萬元；(三)給付原告丁○○670 萬元；(四)給付原
    告丙○○197 萬元，及均自起訴狀繕本送達翌日起至清償日
    止，按年息百分之5 計算之利息。嗣於民國98年5 月13日於
    本院審理時，將訴之聲明變更為：(一)被告應給付原告甲○○
    2,67 6,077元（扶養費676,077 元、精神慰撫金200 萬元）
    ；(二)給付原告乙○○○3,024,784 元（扶養費811,784 元、
    精神慰撫金200 萬元及吳慧玲喪葬費用213,000 元）；(三)給
    付原告丁○○8,836,151 元（醫藥費596,377 元、減少勞動
    能力損失525, 260元、扶養費1,867,514 元、喪葬費用662,
    000 元、財物損失1,185,000 元及精神慰撫金400 萬元）；
    (四)給付原告丙○○100 萬元，及均自98年1 月20日起至清償
    日止，按年息百分之5 計算之利息。核屬擃張或減縮應受判
    決事項之聲明，核無不合，先予敘明。
二、被告經合法通知，拒絕於最後1 次言詞辯論期日到場辯論，
    核無民事訴訟法第386 條各款所列情形，爰依原告聲請，由
    其一造辯論而為判決。
貳、實體部分：
一、原告主張：被告因不滿訴外人李清原經營之華新洗衣店長期
    於每日晚間10時許至翌日上生6 時許發出聲響，及多次向原
    告丁○○借貸金錢遭拒，而心生怨懟。竟於96年6 月5 日清
    晨4 時55分許，投擲裝有汽油之威士忌空酒瓶所作成之汽油
    彈至華新洗衣店內引燃火災，致在該洗衣店2 樓睡覺之訴外
    人李清原、吳慧玲夫妻及其二子李進吉、李孟恆一氧化碳中
    毒及灼傷而死亡，及於洗衣店內工作之原告丁○○受有臉部
    、頸部11% 、左右手臂16% 、背部5%之2 至3 度燒燙傷等傷
    害，及原告丙○○受有驚嚇（下稱系爭侵權行為），被告並
    因系爭犯行經本院判處徒刑在案。原告甲○○、乙○○○為
    死者吳慧玲之父母、原告丁○○為死者李清原之母並受有燒
    燙傷，原告丙○○為李清原胞弟，渠等並因之支出喪葬費用
    而各受有如後列之各項損害。為此，爰依侵權行為之法律關
    係，提起本訴，並聲明：(一)被告應給付原告甲○○2,676,07
    7 元（扶養費676,077 元及精神慰撫金200 萬元）；(二)給付
    原告乙○○○3,024,784 元（扶養費811,784 元、精神慰撫
    金20 0萬元及吳慧玲喪葬費用213,000 元）；(三)給付原告丁○○8,836,151 元（醫藥費596,377 元、減少勞動能力損失
    525, 260元、扶養費1,867,514 元、喪葬費用662, 000 元
    、財物損失1,185,000 元及精神慰撫金400 萬元）；(四)給付
    原告丙○○100 萬元，及均自98年1 月20日起至清償日止，
    按年息百分之5 計算之利息。(五)願供擔保，請准宣告假執行
    。
二、被告則以：伊沒有於96年6 月5 日清晨，向華新洗衣店投擲
    汽油彈引燃火災等語置辯。
三、兩造爭執之事項為：(一)被告是否有為系爭侵權行為？(二)如被
    告應對原告負損害賠償責任，原告各得請求之金額為何？茲
    分述如下：
  (一)被告是否有為系爭侵權行為？
  1.被告戊○○固不否認與設於高雄市○○區○○路59號1 樓「
    華新洗衣店」之負責人即原告丁○○係鄰居關係，惟否認有
    何放火、殺人之犯行，並辯稱：伊與丁○○都會聊天，向丁○○所借金額多為100 多元，均已清償，並無放火、殺人之
    動機，且本件案發地點位於伊住處隔壁，倘火勢蔓延，勢必
    危及其自身安全，故伊不可能為本件縱火行為；96年6 月5
    日案發當天伊在高雄市○○區○○路61號2 樓家中睡覺，聽
    聞伊母親陳李寶芳喊叫火燒，遂馬上起床衝到1 樓，要按鐵
    捲門開關逃生，但鐵捲門上升至膝蓋以下位置，就無法上升
    ，伊母親陳李寶芳及兒子陳永成見鐵捲門無法開啟，即往後
    門逃出，伊亦跟著從後門防火巷逃生；伊向來都喝臺灣啤酒
    ，從不喝鷹牌威士忌，更未曾在家中置放鷹牌威士忌酒之空
    瓶；證物中織布帶之尺寸規格與扣案之之織布帶尺寸規格不
    同；華新洗衣店2 樓前面房間傢俱均已因火災燃燒至碳化現
    象，而李清原、吳慧玲、李進吉及李孟恆等4 人卻毫髮無傷
    ，毛髮俱在，其4 人顯係遭他人殺害後移至現場，非因該火
    災死亡云云。
  2.經查：
  (1)96年6 月5 日清晨4 時55分許，華新洗衣店店面東北角落，
    遭人投擲以汽油填充入鷹牌威士忌酒空瓶並以布塊為引線方
    式製作之汽油彈，而起火燃燒：
  證人劉冠亨於審理時結證稱：我在高雄市政府消防局擔任技
    正，從事火災鑑識工作，曾參與本件火災現場鑑識，並撰寫
    本件火災調查報告。96年6 月5 日當天我約5 點10、20分左
    右到本件火災現場，我先研判起火戶，再研判起火處，再清
    理起火處，我們依照火場火流判斷起火處，再從起火處找縱
    火劑，在洗衣店店面東北角落起火處取得火災報告書中所記
    載編號1 、4 ，編號1 的燒熔塊狀殘骸，上有瓶蓋、碎玻璃
    ，瓶蓋附著在殘屑上，上面有老鷹標誌，燒熔殘屑外觀如卷
    第56頁照片編號13，當時目視無法判斷塊狀殘骸是何物，
    但是將殘骸帶回後，以熱脫附活性炭吸附、再以二氧化硫萃
    取，將萃取注入氣相層析質譜儀去分析、鑑定，分析出該塊
    狀殘骸有汽油成分，故本件火災縱火劑是汽油。洗衣店內的
    去漬劑雖含有汽油成份，但與現場查獲的汽油成份不同，在
    如此高溫燒燬情形下，有些汽油成分如果被包在熔屑內沒有
    被燒燬，經過熱脫附就跑出來；編號4 雖然也有縱火劑，但
    是編號4 是我們所採集地上的殘跡，是殘屑，我們還做其他
    地方的空白比對，其他地方都沒有汽油。因為該塊狀殘骸可
    以直接檢測到縱火劑，我就沒有破壞該燒熔殘屑，就交給警
    察局，卷第59頁照片19、20是鑑識人員扳開的東西等語（
    見本院96年度重訴字第74號卷第8 頁反面至第26頁、第33
    頁）。
  證人蕭肇寶於審理時結證稱：案發時當時我擔任內政部消防
    署火災調查組組長，本件火災由高雄市政府消防局勤務指揮
    中心通報內政部消防署救災救護指揮中心，勤務中心通報我
    南下支援。火災原因調查程序必須依照火災現場的殘跡分析
    火流、研判起火戶、再研判起火處，經過清理現場後，才採
    證、送驗。我到達現場時，現場已救災完畢，高雄市政府消
    防局火災鑑識科的人員並已到場，他們向我報告火災現場勘
    查的火流狀況，並強調已經於他們研判的起火處採得3 樣證
    物帶回消防局。本件起火點在忠言路59號1 樓的北側東北角
    ，我研判起火點後，會在起火點做挖掘、清理，在挖掘、清
    理過程中看到跡證就會採樣，因為這案件死傷嚴重，為了要
    再確認，我們針對整個火災燃燒的情形、火流的殘跡、搶救
    的作為、證物的採證分析，綜合做研判分析，我並指揮他們
    再採集編號4 、5 、6 的證物，同時交由高雄市政府消防局
    火災鑑識科的人員攜回鑑識，編號2 、3 、4 、5 、6 號都
    是現場的殘跡、殘屑，並沒有像編號1 號有那麼完整的有形
    的玻璃證物，除了現場編號1 是有形證物外，其他都是殘屑
    、殘跡。棉布依照燃燒的學理屬可燃物，但燃燒必須要有氧
    氣助燃，所以可燃物在沒有與空氣接觸狀況下，縱使有溫度
    也不會消失，則棉布本身假設塞在瓶口有液體吸上去的部分
    與空氣接觸會燒失掉，但是如果在瓶內沒有與空氣接觸就不
    會燒失。如果玻璃破掉，因棉布本身吸有促燃劑，原則上其
    促燃劑會先燒失，接著棉布才可能燒失。但假設這個棉布所
    塞的位置是緊密塞在瓶口，瓶口沒有破裂，棉布沒有與空氣
    接觸，棉布是不會燒失。而布條要有足夠垂到它裝促燃劑的
    液面，才可能把促燃劑吸上來，在所謂的汽油彈的瓶口，假
    設棉布塞不緊會掉下去，汽油彈如果沒有塞緊，他要丟的時
    候，引信就掉了，依編號1 證物來看，布條還在瓶頭，就是
    緊密的在那邊；所謂的破裂是指瓶口整個裂開，所吸附的促
    燃劑先行燒光後，棉布當然與空氣接觸後，原則上會燒掉，
    但從編號1 的證物看起來，瓶頭上塞著棉布，瓶頭沒有完全
    破裂，塞在裡面的棉布，理論上就沒有足夠與空氣接觸，所
    以它會附著在證物的瓶頭上等語（見本院96年度重訴字第74
    號卷第34頁至第42頁）。
  證人蔡致模於審理時結證稱：本件案發當時擔任高雄市政府
    消防局火災鑑識科科長，當天約早上5 點多就到現場，到現
    場看到華新洗衣店1 樓店面東北角落處燒的最嚴重，且有目
    擊證人看到有人丟類似汽油彈的東西，現場的情形如火災原
    因調查報告書第49頁（見本院96年度重訴字第74號卷第
    49頁），編號1-6 就是火災燃燒之後的殘跡、殘屑，採樣位
    置如卷第30頁所記載等語（見本院96年度重訴字第74號卷
    第192 頁至第194 頁）。
  證人劉俊明於審理時結證稱：本件案發時我擔任高雄市政府
    消防局火災鑑識科科員，曾參與火災現場鑑識，我約當天早
    上5 、6 點抵達現場，並協助採集編號1-6 的跡證，其中編
    號2 、3 是在做空白比對，編號4 、5 、6 是在做重複確認
    ，編號1 採樣地點那邊燃燒得很嚴重等語（見96年度重訴字
    第74號卷第194 頁反面）。
  是此，依證人劉冠亨、蕭肇寶、蔡致模、劉俊明等人所為之
    證詞互核一致，其等與被告均無仇隙，衡情應無蓄意誣陷之
    可能，故其等所為證言應堪採信。此外，復有高雄市政府消
    防局96年6 月12日檔案編號B07F05E1火災原因調查報告書（
    見本院96年度重訴字第74號卷）、扣案之燒熔殘屑、火災
    現場蒐證照片（見本院96年度重訴字第74號卷第140頁至
    第141 頁、本院96年度重訴字第74號第50頁至第60頁）、
    現場酒瓶所塞之織物照片（見本院96年度重訴字第74號卷
    第153 頁至第154 頁）等在卷可稽，則96年6 月5 日清晨4
    時55分許，華新洗衣店店面東北角落，遭人投擲以汽油填充
    入鷹牌威士忌酒空瓶並以布塊為引線方式製作之汽油彈，而
    起火燃燒乙情，堪予認定。
  (2)在該洗衣店2 樓睡覺之李清原、吳慧玲、李進吉及李孟恆等
    4 人均因上開火災，致一氧化碳中毒及全身嚴重燒灼傷，最
    後引起中毒性休克及熱休克不及送醫而當場死亡；在該洗衣
    店內前方（近騎樓處）工作之原告丁○○嗣經送醫救治，其
    受有臉部及頸部11% 、左右手臂16% 、背部5%之2 至3 度燒
    燙傷等傷害；在洗衣店後方洗衣之丙○○，則因原告丁○○
    之呼叫而即時逃出未受有傷害等事實，有法醫驗斷書（見本
    院96年度重訴字第74號卷第67頁至第114 頁）、法務部法
    醫研究所鑑定報告書及解剖報告書（見本院96年度重訴字第
    74號卷第125 頁至第182 頁）、台灣高雄地方法院檢察署
    相驗屍體證明書（見本院96年度重訴字第74號卷第183 頁
    至第186 頁）、照片（見本院96年度重訴字第74號卷第
    141 頁至第149 頁）、丁○○於高雄醫學大學附設中和紀念
    醫院入院病歷紀錄（見本院96年度重訴字第74號卷第98頁
    ）等附卷可憑，此部份事實堪信為真。
  (3)證人洪春珠、盧洪於96年6 月5 日所目擊為同一人，該人丟
    擲玻璃製物品致華新洗衣店起火：
  證人洪春珠於警詢及審理時證稱：我是遠視，可以看到很遠
    ，在我的攤位可以看到全家超商，也可以看到龍華國中警衛
    室，96年11月曾檢查眼睛，檢查結果有遠視及老花眼。96年
    6 月5 日早上約4 點多快5 點時，我至左營龍華市○○○○
    路55號對面準備賣早餐，約4 時55分許，聽到「碰」一聲，
    就著火了，目擊一名男子擲玻璃瓶在忠言路59號華新洗衣店
    門口後，便沿忠言路跑步再左轉向富國路全家超商方向逃逸
    ，因係洗衣店，火勢一下子便燃燒到2 、3 樓，當時我呼救
    稱：「夭壽！放火！」，該名男子立即沿上述路線急促逃跑
    ，並未回頭等語（見本院96年度重訴字第74號卷第39頁至
    第40頁，本院96年度重訴字第74號卷第113 頁至第115 頁
    ）。
  證人盧洪證稱：96年6 月5 日時我擔任龍華國中夜班校警，
    當天約4 時45分左右，我從警衛室走到學校門口，站著面向
    龍華市場方向抽煙，我在校門口站約10分鐘，這10分鐘之內
    ，未看到其他人在忠言路上，我的視力很好，只有一點老花
    眼，從學校看到超商沒有問題，從我的站的方向，如果有人
    從忠言路全家超商的方向走過來，我也可以看的到，我站在
    校門口時，無人從忠言路的全家超商那個方向走過來。我一
    根煙還沒有抽完，看到一個男子從忠貞街由南往北走到忠言
    路口左轉順著忠言路逆向由東往西靠左邊行走，當時整條路
    只有該男子，該男子走了一小段，然後小跑步，往前跑然後
    靠近龍華市場對面的那一排透天厝，接著就看到那裡著火，
    瞬間冒出很濃的煙，對面賣早點的人很驚恐的在那邊喊叫，
    然後該男子往全家便利超商方向跑，我就馬上跑進警衛室打
    110 報案等語（見本院96年度重訴字第74號卷第47頁，見
    本院卷96年度重訴字第74號第45頁至第55頁）。
  另經本院刑事庭履勘現場，由證人盧洪所站立位置，請人模
    擬盧洪所稱該男子行徑，確實可識別出該人之身型、胖瘦、
    高矮、所著衣服及行徑方向，有本院96年12月19日勘驗筆錄
    及高雄市政府警察局左營分局96年12月28日高市警左分偵字
    第0960 031072 號函所檢送之門牌查詢系統地圖暨照片（見
    本院96年度重訴字第74號卷第117 頁、第119 頁至第 136
    頁）在卷可稽，再佐以96年6 月5 日高雄地區日出時刻為 5
    時14分，是日5 時天氣為晴天，能見度為6 公里，有交通部
    中央氣象局96年12月27日中象參字第0960015127號函附卷可
    憑（見本院96年度重訴字第74號卷第138 頁），顯見由洪
    春珠、盧洪之位置，確實可看見其所證述之該男子，且當日
    天氣晴，並無妨礙其2 人視距之情，則依證人洪春珠、盧洪
    之陳述，其2 人所目擊應為同一人，該人丟擲玻璃製物品致
    華新洗衣店起火乙情，足堪認定。
  (4)96年5 月6 日高雄市○○區○○街汽車縱火案監錄系統影像
    中的男子應係被告：
  證人李玉琴於警詢時證稱：我從95年7 月向被告母親承租高
    雄市○○區○○路61號1 樓，被告常從我店門口進出，他平
    常走路的姿勢都是習慣性低頭動作，96年5 月6 日高雄市○○區○○街汽車縱火案監錄系統影像中的人走路及跑步的姿
    態很像被告等語（見本院96年度重訴字第74號卷第72頁）
    。
  證人黃世銘於偵查中結證稱：警察有給我看96年5 月6 日高
    雄市○○區○○街汽車縱火案監錄系統影像的畫面，臉的部
    分我無法看到，可以從走路型態體型、有肚子、體格微胖、
    高度等，判斷很像被告等語（見本院96年度重訴字第74號
    卷第112 頁）。
  證人洪春珠於警詢及審理時證稱：警察有放高雄市○○區○○街汽車縱火案監錄系統錄影帶給我看，96年5 月6 日凌晨
    5 時9 分50秒出現在攝錄光碟中體格壯碩、身穿深色上衣、
    淺色短褲手持類似啤酒瓶、走路神態自若之男子，就是住在
    高雄市○○區○○路61號華新洗衣店隔壁的藍天鵝飲料店，
    即在庭被告，因為我在對面的龍華市場前賣早點常看見他進
    出該址，才知道該男子住在對面等語（見本院96年度重訴字
    第74號卷第43頁，本院96年度重訴字第74號卷第116 頁
    反面），並證稱：警察有拿一個錄影帶，錄影帶內有3 個男
    子跑步給我看，我確認其中1 個是華新洗衣店放火前1 個月
    （即高雄市○○區○○街汽車縱火案）的人，就是在庭的被
    告，確認左營區○○街汽車縱火案錄影帶中的人是被告等語
    （見本院96年度重訴字第74號卷第117 頁、第118 頁）。
  證人涂昭宏於警詢時證稱：96年5 月6 日5 時左右，我駕車
    返回高雄市○○區○○街54巷6 弄9 號住處，當我開車進入
    太華街54巷6 弄時，我看見1 名男子由我車右側徒步往54
    巷6 弄走去，然後該男子可能有看見我下車，就回頭由走往
    忠言路，96年5 月6 日高雄市○○區○○街汽車縱火案監錄
    系統影像畫面中的男子就是當天該名男子。該男子於96年5
    月6 日後約1 星期，有1 天晚上約6 、7 點左右進入太華街
    54巷6 弄，大聲咆哮，並踹我家鐵門，我聽見後就開門出來
    ，該男子見我出來就指著我問我叫什麼名字，我當時抓著他
    的手跟他說你找錯人，並將該男子帶往54巷6 弄口等語，並
    指認被告即為該男子等語明確（見本院96年度重訴字第74號
    卷第54頁至第57頁）。
  證人李玉琴、黃世銘、洪春珠、涂昭宏等人與被告均無仇隙
    ，衡情應無蓄意誣陷之可能，又李玉琴、黃世銘、洪春珠既
    經常見被告出入，對被告之走路型態、身形應甚為熟稔，故
    所為證言應堪採信，則96年5 月6 日高雄市○○區○○街汽
    車縱火案監錄系統影像中的男子應係被告無訛。
  (5)96年6 月5 日盧洪所目擊華新洗衣店縱火之行為人，與96年
    5 月6 日高雄市○○區○○街汽車縱火案監視器錄獲影像中
    之男子為同一人，亦即被告：
  證人盧洪於審理時結證稱：警方有播放96年5 月6 日高雄市
    ○○區○○街汽車縱火案監視器錄獲影像給我看，該影像中
    男子走路及小跑步的樣子與我96年6 月5 日看到的男子很像
    ，幾乎一模一樣。96年6 月5 日那個人從忠貞街走出來，當
    時整條路只有1 個人，我從龍華國中看過去可以看到他的側
    面，等他左轉忠言路時，他背對著我，我看到他走路有點駝
    背，駝背是指他走路時，他的頭、胸部往前傾，我覺得有高
    達百分之90的相似度，所謂達百分之90的相似度判斷基礎為
    身形、高度、胖瘦、走路方式，尤其是走路的方式有點駝背
    ，頭低低的，兩隻手會晃。卷第172 、173 頁的影像我都
    有指認，尤其是第173 頁，因當時警方所給我看的是動畫式
    的，與我在博愛路警局所看到被告的很像，他在警局先走給
    我看，可以說非常相像，第173 頁的就是我所說的達百分之
    90相似度的，在博愛路警局警方先請被告走路及小跑步給我
    看，之後才拿高雄市○○區○○街54巷6 弄縱火案監視器錄
    獲影像給我看，我是先看到被告走路，警方才拿影像給我指
    認，因為如果先拿影像給我指認，可能我會對被告有先入為
    主的觀念，這樣對被告並不公平，所以我特別說指認的順序
    等語明確（見本院96年度重訴字第74號卷第47頁至第56頁
    ）。
  又本件以汽油填充入鷹牌威士忌酒空瓶並以布塊為引線方式
    製作之汽油彈，業據證人李玉琴於審理時結證稱：忠言路61
    號1 樓儲藏室是在我們的承租範圍，但是屋主如果要使用也
    可以，被告曾經在儲藏室放過高梁酒，我曾在儲藏室看過鷹
    牌威士忌酒，即卷第43頁照片上的酒瓶等語（見本院96年
    度重訴字第74號卷第23頁、第26頁）；證人黃世銘亦證稱
    ：我休假或沒有工作時，會去李玉琴經營的泡沫紅茶店幫忙
    打掃，1 樓儲藏室除了我、李玉琴、房東、被告放過東西外
    ，並無其他人會放東西，曾經在打掃儲藏室時看過1 箱小瓶
    高梁酒，還有1 瓶鷹牌威士忌酒，即卷第43頁照片上的酒
    瓶，因為我喝過那種酒，那種酒很難喝，所以我對那個牌子
    的酒印象很深，當時心裡還想「這種酒怎麼有人要喝」。我
    到警局的時候，警察有拿一瓶樣品給我看，乍看之下我就想
    起來，我曾經在儲藏室看過，我不清楚那是否為空瓶，我沒
    有去開，那酒瓶看起來外觀髒髒舊舊的，後來酒瓶就不見等
    語（見本院96年度重訴字第74號卷第76頁，本院96年度重
    訴字第74號卷第33頁至第35頁）。
  另該汽油彈之引線與採自被告家中之布條經送鑑定進行比較
    結果：雙面紋路邊之型態均呈V 字型、從V 字型尖端到邊界
    均有7 條織線，且細部編織型態相同，成分相似，有內政部
    警政署刑事警察局96年6 月12日刑鑑字第0000000000號鑑定
    書（見本院96年度重訴字第74號卷第321 頁至第329 頁）
    在卷可稽。
  依上，足徵96年6 月5 日盧洪所目擊華新洗衣店縱火之行為
    人，與96年5 月6 日高雄市○○區○○街54巷6 弄縱火案監
    視器錄獲影像中之男子為同一人，亦即被告。
  (6)被告雖以前揭情詞置辯，惟查：
  證人李玉琴證稱：被告曾向華新洗衣店的丁○○借錢，因為
    被告之前還欠丁○○錢，所以丁○○沒有借他，從那次開始
    ，他就對我們以及丁○○態度不是很好等語（見本院96年度
    重訴字第74號卷第72頁），原告丁○○雖未證稱被告對其
    態度不佳，惟是否態度不佳乃個人主觀上之認定，依李玉琴
    所證，被告對原告丁○○態度已有改變，可認被告對向原告
    丁○○借錢未果一事心存芥蒂。又被告雖居住於本件現場之
    隔壁，然由其於縱火後立即回家叫醒其母親及兒子（詳後述
    ）之舉動觀之，其無意使其母、子遭受傷害，且積極叫其母
    、子遠離火場，而其自己既為縱火之人，自不致因火災而受
    傷害，則亦難以被告居住於火災現場隔壁，而為其有利之認
    定。
  證人陳李寶芳、陳永成於本院審理時所為之證述尚難憑採：
  (甲)證人陳李寶芳於警詢證稱：我聽到外面有人喊失火了，我就
    趕緊叫醒與我同睡3 樓的孫子陳永成起床逃生，本來要帶著
    孫子往頂摟跑，但是被告在樓下喊，叫我不要往頂摟跑，要
    往後門走。我只記得他在2 樓，一直叫我們趕快跑等語（見
    本院96年度重訴字第74號卷第65頁）；證人陳永成於警詢
    時亦證稱：火災發生時我還在睡覺，後來我奶奶叫醒我，原
    本要上頂摟，結果爸爸（即被告）在樓下叫我們不要上頂樓
    ，趕快往樓下跑，我跑到2 樓時，看見我爸爸在1 、2 樓樓
    梯間等我們，等我們會合後就一起往1 樓跑，爸爸先到達1
    樓，我緊跟在爸爸後面下來，當時1 樓自動鐵門已經打開約
    1 公尺高，我看到前面有火，爸爸臉上兩邊都黑黑的，好像
    被木炭弄到一樣，有聞到汗臭味。我和奶奶從後門逃出去，
    爸爸就站在1 樓裡面看前門的火災現場，過了10幾分鐘後，
    我才看著他從後門跑出來，逃離火災現場時，當時家裡面沒
    有著火或濃煙，只是溫度有一點點熱等語（見本院96年度重
    訴字第74號卷第68頁），則證人陳李寶芳、陳永成是經被
    告叫喊始知起床逃生。
  (乙)證人陳李寶芳嗣於審理時雖改稱：96年6 月5 日我約5 點多
    起床，起床後去廁所，出來後聽到有人在喊救火，我就去叫
    醒我的孫子，叫醒我的孫子之後，就去2 樓，到2 樓後，我
    與孫子就去被告房間叫醒被告，我們就下來1 樓，被告在前
    面，我們在後面，到1 樓後因為怕前門來不及開，鐵門還要
    用拉的，後門只要開栓子就可以了，所以從後門逃生，沒有
    注意到當時前門是關著或開著，當時很緊張就跑到後門，當
    時前門有煙云云（見本院96年度重訴字第74號卷第124 頁
    ）；證人陳永成於審理時亦改稱：火災發生時，我在睡覺，
    祖母陳李寶芳叫醒我後，我們就一起下去2 樓，爸爸還在2
    樓房間睡覺，我和祖母一起叫醒他，從1 樓後門逃出去，那
    時1 樓前門好像沒有開著云云（見本院96年度重訴字第74號
    卷第122 頁）。然：證人陳李寶芳、陳永成既居住於3 樓
    ，則頂樓應係離其較近之逃生出口，惟陳李寶芳於檢察官詰
    問時證稱：當天本來想要去頂樓，但是沒有上去，就趕快跑
    到後面，想說從後面比較快云云，嗣經本院詢問為何知道從
    1 樓跑時，又改稱：因為從1 樓比較近，而且頂樓的門壞掉
    後，伊用綁的必較難開云云（見本院96年度重訴字第74號卷
    第125 頁反面）；另其又證稱：沒有注意到當時前門是關
    著或開著，當時很緊張就跑到後門云云，既未注意前門有無
    開啟，卻證述當時前門有煙云云，其說詞顯然矛盾。再參以
    被告亦自陳：依與陳李寶芳、陳永成等衝到1 樓，伊要按鐵
    捲門開關逃生，但鐵捲門上升至膝蓋以下位置，就無法上升
    ，伊母親陳李寶芳及兒子陳永成見鐵捲門無法開啟，才跑往
    後門逃出等語（見本院96年度重訴字第74號卷第22頁、96
    年度重訴字第74號卷第123 頁），顯見證人陳李寶芳、陳
    永成於審理時之證述顯然不實，應係迴護之詞，尚難憑採。
  (丙)依上，證人陳李寶芳、陳永成於警詢中之證詞互核一致，而
    陳李寶芳為被告母親；陳永成為被告兒子，衡情應無蓄意誣
    陷被告之可能，其等於警詢時所為之證詞足堪採信，則被告
    辯稱96年6 月5 日案發當天伊在高雄市○○區○○路61號2
    樓家中睡覺，聽聞伊母親陳李寶芳喊叫火燒，才馬上起床衝
    到1 樓云云，顯不可採。
  (7)證人洪春珠雖於警詢時證稱：96年6 月5 日華新洗衣店縱火
    嫌疑男子身高約170 公分、瘦瘦的，穿暗灰色上衣、黑色長
    褲等語（見本院96年度重訴字第74號卷第40頁），與證人
    盧洪所證述：該名男子大約170 公分左右，微胖，穿著深色
    七分褲、淺色短袖T 恤上衣等語（見本院96年度重訴字第74
    號卷第48頁），雖不一致，惟證人洪春珠於本院審理結證
    時一再表示：當天天色暗暗的，案發時在火災現場看到1 個
    人跑走，當時急著要救火，沒有注意看那個人，我沒有看到
    他穿什麼衣服，我可以看很遠，但是我沒有注意看那個人，
    因為我急著要撲火，只有看那個人在跑等語（見本院96年度
    重訴字第74號卷第11 3頁反面至第115 頁），衡之洪春珠
    直接面對火災現場，情緒必至為驚恐，又急著救火等情，其
    對犯罪嫌疑人之穿著記憶不清尚屬合理，本件尚難以洪春珠
    、盧洪對犯罪嫌疑人之穿著指述不一致，即遽認其2 人之證
    詞均不可採。另盧洪於審理時雖證稱，伊所目擊之男子所穿
    之短袖T 恤上衣，並非卷第172 頁之無袖內衣等語，惟被
    告嗣出現於全家便利超商時，雖穿著卷第172 頁之無袖內
    衣，然該時點已非縱火之時，盧洪所為該部分證述，尚難為
    被告有利之認定。
  3.本件指認並未違反警察機關實施指認犯罪嫌疑人程序要領：
  (1)依「警察機關實施指認犯罪嫌疑人程序要領」規定，如需實
    施目擊證人指認犯罪嫌疑人，應依下列要領為之：一、應為
    非一對一使之成列指認。二、指認前應由指認人先陳述犯罪
    嫌疑人特徵。三、被指認之人在外形上不得有重大差異。四
    、指認前不得有任何可能暗示、誘導之安排出現。五、指認
    前必須告知指認人，犯罪嫌疑人並不一定存在於被指認人之
    中。六、實施指認，應於偵訊室或適當處所為之。七、實施
    指認應拍攝被指認人照片，並製作紀錄存証。八、實施照片
    指認，不得以單一相片提供指認，並避免提供老舊照片指認
    （見本院96年度重訴字第74號卷第203 頁）。
  (2)證人洪春珠、盧洪、李玉琴、黃世銘並未目擊96年5 月6 日
    高雄市○○區○○街汽車縱火案，並非該案之目擊證人，本
    件警察機關播放96年5 月6 日高雄市○○區○○街汽車縱火
    案之影像予其等觀看，目的應在令其辨別有無見過錄影帶中
    之人，以利案件之偵查，又其等既非目擊證人，自無法於開
    始之初，即漫無目的找人供其辨認，故該部分尚無警察機關
    實施指認犯罪嫌疑人程序要領之適用，合先敘明。
  (3)又證人黃國書於審理時結證稱：縱火案發生後，我們據報到
    現場，消防局也據報到現場，我們就開始查訪，初步查訪時
    發現被告坐在忠言路及富國路的全家便利超商那邊，其鼻孔
    有煙薰狀況，我們問他為何會坐在那邊，他表示他叫他母親
    下來坐在那邊休息，但經刑警大隊向他母親查訪，他母親陳
    述是由她叫被告及被告的兒子下樓，2 人所供述不相符，所
    以當時將被告列為嫌疑犯。專案小組就開始分工，調閱監視
    器，並調取96年5 月6 日高雄市○○區○○街汽車縱火案錄
    影帶，錄影帶中嫌疑人走路的樣態與被告非常相似，我們就
    開始偵查，經訪查被害人及證人，我們向檢察官聲請搜索票
    ，在被告的住處找到與汽油彈相似的布條，以肉眼觀察在被
    告住處查扣的布條與汽油彈的織布有百分之80的相似度，我
    們以尺去丈量，引線織布的寬度與長度及特殊的織法，與被
    告家中查扣的布條很相似，所以該查扣的布條，就由我們高
    雄市政府警察局刑事鑑識中心帶回去鑑定，之後我們請相關
    證人及被害人到場指認。逮捕被告的前1 、2 天我們積極通
    知洪春珠過來指認汽車縱火案的影像，因為洪春珠不敢指認
    ，我們就作罷，到了96年6 月12日我們查獲被告時，再度通
    知洪春珠指認，因洪春珠非常害怕，當時為了要避免媒體妨
    害偵查，我們特別把被告帶到博愛派出所進行偵訊，洪春珠
    因為怕受到報復，我們與她商量，以經過被告並予指認的方
    式加以指認，但洪春珠不願意，所以改由我們另選2 位與被
    告身材相同的人員，把他們3 個人跑步樣子錄影後，供證人
    洪春珠指認。之後我們通知到的證人都是以這幾捲錄影帶供
    證人去指認，指認過程中，我們有告知被告他跑步的方式是
    要供證人指認之用，3 位被指認者被拍攝的時間，沒有相當
    的差距，在請證人指認被告前，並未提到被告的姓名、住處
    、資料等跡證或暗示等語（見本院96年度重訴字第74號卷
    第197 頁至第198 頁），核與證人洪春珠於審理時所證稱：
    警察有拿一個錄影帶，錄影帶內有3 個男子跑步給我看等語
    （卷第117 頁、第118 頁）相符，故本件因證人洪春珠不
    敢面對被告，乃經由警察機關以數人跑步方式錄影後供其指
    認，應為非一對一之指認，且尚難認有何暗示、誘導之安排
    出現。
  (4)另證人盧洪就其指認過程，亦明白證述：警方在博愛路警局
    先請被告走路及小跑步給我看，之後才拿高雄市○○區○○
    街54巷6 弄縱火案監視器錄獲影像給我看，我是先看到被告
    走路，警方才拿影像給我指認，因為如果先拿影像給我指認
    ，可能我會對被告有先入為主的觀念，這樣對被告並不公平
    ，所以我特別說指認的順序等語明確（見本院96年度重訴字
    第74號卷第47頁至第56頁），足徵其於指認被告時並無先
    入為主之觀念。
  4.關於本件汽油彈織布規格、長度，業據證人蔡文忠於審理時
    結證稱：我們從消防局取回證物後，在高雄市政府警察局刑
    事鑑識中心發現酒瓶瓶口有織物，我們就先照相紀錄，第1
    天取回來先照相，第2 天才把織物取出，取出過程，戴手套
    取出一段織物斷掉，之後又繼續取4 段，裡面尚有織物，沒
    有全部取出。96年6 月8 日因吳文演副教授應邀擔任本局行
    政人員服裝公開評鑑委員，當日評審結束後，我們曾請他對
    華新洗衣店縱火案涉案織物做檢視及提供意見，吳教授於本
    局刑事鑑識中心燃燒實驗室做實驗，口述燃燒的情形，我們
    就紀錄於證物處理初報表讓左營分局當參考，但是我們只是
    剪下來一點點，作試燃試驗，其餘的部分，再送到內政部刑
    事警察局做成內政部刑事警察局第0000000000號鑑定書，當
    時送去內政部刑事警察局的證物就是如卷第258 頁扣押物
    品清單所示之扣案證物。扣案證物中另有一個刑事局鑑識科
    化學組編號00 00000000-0000000000000000，收樣日期2007
    /12/31，下午01：32：53類別纖維，送驗單位高雄地方法院
    ，外載左營區○○街54巷6 弄17號之3 的鐵罐，因為上載左
    營區○○街54巷6 弄17號之3 ，可能是高雄市○○區○○街
    汽車縱火案的證物。高雄市政府警察局刑事鑑識中心證物處
    理初報表所載的織物長度，與內政部刑事警察局上開鑑定書
    所載的織物長度不一樣，最主要是當時的纖維頭尾不是很完
    整，且放置的角度不一樣的話，丈量的時候會有誤差，但是
    我們測量時有相片紀錄，且在上面附有比例尺，所以我們可
    以確定送驗的證物與內政部刑事警察局上開鑑定書鑑定物品
    是一樣等語明確（見本院96年度重訴字第74號卷第157 頁
    至第158 頁）；證人高麗姬於審理時結證稱：我目前任職內
    政部警政署刑事警察局鑑識中心痕跡組組長，從事鑑定工作
    大約18年，內政部刑事警察局第0000000000號鑑定書鑑定物
    品如卷第258 頁扣押物品清單所示之扣案證物。高雄市政
    府警察局刑事鑑識中心所做的報表我們沒有參閱，我們是依
    照實際送驗的證物進行鑑定，會有長度上的爭議，因為就鑑
    定而言，凡是測量就會有誤差，目前比例尺並沒有標準化，
    再加上證物本身有受熱、燒熔、捲曲的情形，我們不能拉直
    ，所以我們都放在現有的比例尺下進行觀察及測量，所以誤
    差是可以接受的，本案長度並非主要的鑑定關鍵，本件都有
    照相存證，在內政部刑事警察局上開鑑定書我們所載的長度
    「約」幾公分，已經表明鑑識有誤差的。內政部警政署刑事
    警察局第000000 0000 號鑑定書鑑定物品是扣案證物中紀載
    刑事局鑑識科化學組編號0000000000-0000000000000000 ，
    收樣日期2007/12/ 31 ，下午01：32：53類別纖維，送驗單
    位高雄地方法院，外載左營區○○街54巷6 弄17號之3 的鐵
    罐中扣案的證物，與上開第0000000000號鑑定書鑑定物品不
    同，所以鑑定報告不同，我們是依據實際上所送的物品鑑定
    等語明確（見本院96年度重訴字第74號卷第159 頁至第16
    0 頁），則內政部警政署刑事警察局確係就被告家中扣得之
    布條，及本件火災現場所發現之汽油彈引線織布加以鑑定無
    誤。
  5.綜上所述，被告確有為系爭侵權行為一事，洵堪認定。
  (二)被告應對原告負損害賠償責任，原告各得請求之金額為何？
  1.按故意或過失，不法侵害他人之權利者，負損害賠償責任；
    ，民法第184 條第1 項前段定有明文。次按不法侵害他人致
    死者，對於支出醫療及增加生活上需要之費用或殯葬費之人
    ，亦應負損害賠償責任。被害人對於第三人負有法定扶養義
    務者，加害人對於該第三人，亦應負損害賠償責任；不法侵
    害他人致死者，被害人之父、母、子、女及配偶，雖非財產
    上之損害，亦得請求賠償相當之金額，民法第192 條第1 項
    、第2 項及第194 條亦分別定有明文。本件被告於上揭時、
    地，至華新洗衣店放火致被害人李清原、吳慧玲、李進吉、
    李孟恆一氧化碳中毒及灼傷而死亡，另致原告丁○○受有臉
    部、頸部11% 、左右手臂16% 、背部5%之2 至3 度燒燙傷等
    傷害，及原告丙○○受有驚嚇，已如前述，而原告甲○○、
    乙○○○為吳慧玲之父母；原告丁○○為李清原之母，則原
    告等依據侵權行為之法律關係，請求被告賠償損害，自屬有
    據。茲就各原告等請求之項目及金額逐一審核如下：
  2.原告甲○○部分：
  (1)扶養費676,077元部分：
  查原告甲○○為38年4 月2 日生，吳慧玲於96年6 月5 日死
    亡時，原告甲○○為58歲2 個月，依94年台灣地區簡易生命
    表所示，其尚有餘命24.28 年。原告甲○○自承其係國中畢
    業，沒有工作，名下僅有汽車1 輛等財產等情，有稅務電子
    閘門財產所得調件明細表在卷可按，是無證據證明其仍有足
    夠財產維持生活，而被害人吳慧玲已成年，自應予以扶養，
    則原告甲○○主張得受扶養之期間為24.28 年，自有理由。
  原告甲○○，有配偶即原告乙○○○，且除育有被害人吳慧
    玲外、尚育有吳國銘（62年8 月4 日生）、吳國豪（66年2
    月5 日生）、吳青霞（72年1 月18日生），此有戶籍謄本附
    卷可稽。渠等應與吳慧玲共負扶養義務，是吳慧玲應負擔之
    扶養義務以5 分之1 計。
  本件原告甲○○請求以每月17,083元計算扶養費。本院審酌
    台灣各地物價及消費水準本有不同，以請求人之住居所地之
    物價及消費水準為計算基礎所統計而得之每戶家庭收支數據
    ，較符公平合理，以97年度高雄市平均每人每月消費支出17
    ,425 元 為標準，則原告甲○○請求每月17,083元作為計算
    扶養費之基準，誠屬合理。則依於原告主張之甲○○主張之
    扶養費以每年204,996 元（17,083×12=204,996）計算，按
    年別百分之5 複式霍夫曼係數表計算法，第1 年不扣除中間
    利息後，原告甲○○之扶養費663,058 元【計算式：〔204,
    996 ×16.00000000 （此為應受扶養24.28 年之霍夫曼係數
    ））〕除以5 （受扶養人數）= 663,058 ，元以下四捨五入
    】，其於上開範圍內之請求，並無不當，應予准許，超過此
    部分之請求，即不應准許。
  (2)精神慰撫金2,000,000 元部分：
    被害人吳慧玲為原告甲○○之女，而吳慧玲遭因被告放火行
    為而死亡，原告甲○○頓失親人，精神上當受有極大之痛苦
    ，本院斟酌原告甲○○係國中畢業，沒有工作，其名下僅有
    汽車1 輛等財產；被告係碩士畢業，受僱教職工作，於96
    年間有薪資所得36,800元，名下有汽車2 輛等情，有稅務電
    子閘門財產所得件明細表在卷可稽，並審酌上情及兩造前揭
    教育程度、經濟狀況、社會地位、被告加害程度等一切情狀
    ，認原告甲○○請求精神慰撫金1,200,000 元，尚屬合理，
    應予准許。
  (3)以上准許金額合計為1,863,058 元（663,058 +1,200,000=1
    ,863,058）。
  3.原告乙○○○部分：
  (1)原告乙○○○為被害人吳慧玲支付殯葬費213,000 元，業據
    其提出統一發票及喪葬費用明細表各1 紙為證，核屬相符，
    是原告乙○○○此部分之請求，應予准許。
  (2)扶養費811,784 元部分：
  按直系血親相互間，互負扶養義務，負扶養義務者有數人，
    而其親等同一時，應各依其經濟能力分擔義務。民法第1114
    條第1 款、第1115條第3 項分別定有明文。又受扶養權利者
    ，以不能維持生活而無謀生能力者為限。前項無謀生能力之
    限制，於直系血親尊親屬不適用之，亦為民法第1117條所明
    定。即直系血親尊親屬受扶養者，仍須以不能維持生活者為
    限（最高法院87年台上字第1696號判決意旨參照）。查原告
    乙○○○為43年10月10日生，吳慧玲於96年6 月5 日死亡時
    ，原告乙○○○為52歲8 個月，依94年台灣省簡易生命表所
    示，其尚有餘命32.76 年。原告乙○○○自承其係國小畢業
    ，且其於96年度有利息及薪資所得共214,753 元，名下有土
    地1 筆、房屋1 棟等財產，財產總值為1,723,750 元，有稅
    務電子閘門財產所得調件明細表在卷可按，足見於其年滿65
    歲（屆齡退休）前，尚難認已達不能維持生活之程度，自無
    受扶養之權利。惟其於年滿65歲後，因無證據證明其仍有足
    夠財產維持生活，而被害人吳慧玲已成年，自應予以扶養，
    參照94年台灣地區簡易生命表，原告乙○○○65歲時，平均
    餘命為19.61 年，
  原告乙○○○，有配偶即原告甲○○，且除育有被害人吳慧
    玲外、尚育有吳國銘（62年8 月4 日生）、吳國豪（66年2
    月5 日生）、吳青霞（72年1 月18日生），此有戶籍謄本附
    卷可稽。渠等於原告乙○○○年滿60歲時，均已成年，有扶
    養能力，應與吳慧玲共負扶養義務，是吳慧玲應負擔之扶養
    義務以5 分之1 計。
  本件原告乙○○○請求以每月17,083元計算扶養費，本院審
    酌台灣各地物價及消費水準本有不同，以請求人之住居所地
    之物價及消費水準為計算基礎所統計而得之每戶家庭收支數
    據，較符公平合理，以97年度高雄市平均每人每月消費支出
    17 ,425 元為標準，則原告乙○○○請求每月17,083元作為
    計算扶養費之基準，誠屬合理。則依於原告乙○○○主張之
    扶養費以每年204,996 元（17,083×12=204,996）計算，按
    年別百分之5 複式霍夫曼係數表計算法，第1 年不扣除中間
    利息後，原告乙○○○之扶養費570,548 元【計算式：〔
    204,996 ×13.00000000 （此為應受扶養19.61 年之霍夫曼
    係數））〕除以5 （受扶養人數）=570,548，元以下四捨五
    入】，其於上開範圍內之請求，並無不當，應予准許，超過
    此部分之請求，即不應准許。
  (3)精神慰撫金2,000,000 元部分：
    被害人吳慧玲為原告乙○○○之女，而吳慧玲係63年8 月17
    日出生，於本件侵權行為96年6 月5 日發生時，年僅32歲，
    正值青壯年，已結婚，育有2 子，尚有美好人生，詎突遭此
    橫禍死亡，原告乙○○○慘遭喪女之痛，精神上當受有極大
    之痛苦，本院斟酌原告乙○○○係國小畢業，其於96年度有
    利息及薪資所得約21萬元，名下有土地1 筆、房屋1 棟等財
    產，財產總值為1,723, 750元；被告係碩士畢業，受僱教職
    工作，於96年間有薪資所得36,800元，名下有汽車2 輛等情
    ，有稅務電子閘門財產所得件明細表在卷可稽，並審酌上情
    及兩造前揭教育程度、經濟狀況、社會地位、被告加害程度
    等一切情狀，認原告乙○○○請求精神慰撫金1,200,000 元
    ，尚屬合理，應予准許。
  (4)以上准許金額合計為1,983,548 元（213,000+570,548+1,20
    0,000=1,983,548） 。
  4.原告丁○○部分：
  (1)醫療費用596,377元部分：
  原告丁○○主張因被告故意放火行為，致其受有傷害，而自
    費支出醫療費用共96,377元等情，業據其提出新高鳳醫院附
    設護理之家證明書、收據、免用統一發票收據、財團法人陽
    光社會福利基金會收據、財團法人私立高雄醫學大學附設中
    和紀念醫院醫療費用收據聯及財團法人長庚紀念醫院費用收
    據等資料在卷可參，另經本院函查新高鳳醫院附設護理之家
    、財團法人私立高雄醫學大學附設中和紀念醫院、財團法人
    陽光社會福利基金會及財團法人長庚紀念醫院原告丁○○支
    出醫療費用一事，分別據該院函覆之資料，原告丁○○確實
    分別支付醫藥費53,690元、56,430元、7,0961元及989 元，
    共支出182,070 元，此有新高鳳醫院附設護理之家97年11
    月8 日鳳院護理字第09711001號、財團法人私立高雄醫學大
    學附設中和紀念醫院97年11月20日高醫附行字第0970003934
    號函、財團法人陽光社會福利基金會97年11月24日（九十七
    ）院社字第0970269 號函及財團法人長庚紀念醫院97年11月
    25日（九七）長庚院法字第1180號函暨所附之醫療費用明細
    表可按，而依原告丁○○受傷情形觀之，上開費用之支出核
    屬必要，是原告丁○○前揭請求，均應准許。是此，原告丁○○僅請求96,377元部分，自有理由，應予准許。
  至原告丁○○主張將來醫藥費用500,000元：
    原告丁○○固主張其因臉部、頸部、手部及背部受有燒燙傷
    需繼續治療，將來需後續醫療費用共需500,000 元云云。惟
    原告丁○○迄今並未提相關證明其後續需要作磨皮及美容之
    治療，及其上揭因傷害後續治療所需之費用金額額度，是原
    告丁○○此部份之請求自無理由，應予駁回。
  (2)原告丁○○為被害人李清原、李進吉及李孟恆支付殯葬費66
    2,000 元，業據其提出統一發票及喪葬費用明細表各3 紙為
    證，核屬相符，是原告丁○○此部分之請求，應予准許。
  (3)財物損失1,185,000元部分
    原告丁○○係設於高雄市○○區○○路59號1 樓「華新洗衣
    店」之負責人，而華新洗衣店因被告放火行為致嚴重燒毀一
    事，有高雄市政府消防局火災原因調查報告書可參，而原告
    丁○○因上開事故有委請秉宏企業有限公司清除現場及整修
    上述房屋乙節，業據其提出估價單3 紙（共1,305,000 元）
    可參在卷可查，則原告丁○○僅請求部分1,185,000 元，為
    有理由，應予准許。
  (4)減少勞動能力之損失：
    原告丁○○主張因系爭侵權行為致受有臉部、頸部11% 、左
    右手臂16% 、背部5%之2 至3 度燒燙傷等傷害，依勞工保險
    局核定殘廢程度符合殘廢標準表第57項：頭部、顏面部或頸
    部受損壞致遺存顯著醜形者，殘廢等級為10級，是其主張其
    喪失勞動能力之程度，應依殘廢等級10級之46.14%計算。查
    原告丁○○因上述燒燙傷，自案發後仍持續治療1 年多迄今
    ，顯見其傷勢嚴重，另審酌以原告丁○○原在華新洗衣店工
    作，而系爭事故造成其手部受有傷害，此於社會通念上將影
    響其日後從事該工作，而其於事發時尚在工作，自應有勞動
    能力，其自因此傷害而已減少其原應有之勞動能力甚明。然
    原告丁○○已屬中年，及其從事洗衣店工作之工作等情狀，
    認原告丁○○之喪失勞動能力之程度以20％為適當。又查，
    原告丁○○為37年8 月5 日出生，事故發生當時約59歲，在
    無其他資料情事可供參酌之情形下，依勞動基準法第54條第
    1 項第1 款規定，雇主強制勞工退休年齡為65歲，故原告應
    認尚餘6 年之工作年數。原告丁○○主張其每月工資為17,2
    80元，本院斟酌現今經濟狀況及法令規定，認其主張每月之
    工作收入應以法定最低基本工資17,280元為計，尚屬適當，
    是本院斟酌原告丁○○之學歷及事故當時最低工資為17,280
    元等一切情事，認原告丁○○因本件事故而減少勞動能力損
    害應係222,471 元（計算方式為：17,280×12＝207,360 ，
    207,360 ×5.00000000＝1,112,356 。1,112,356 ×20% 之
    殘廢喪失勞動能力程度＝222,471 元，以下採四捨五入）。
  (5)扶養費1,867,514 元部分：
  按直系血親相互間，互負扶養義務，負扶養義務者有數人，
    而其親等同一時，應各依其經濟能力分擔義務。民法第1114
    條第1 款、第1115條第3 項分別定有明文。又受扶養權利者
    ，以不能維持生活而無謀生能力者為限。前項無謀生能力之
    限制，於直系血親尊親屬不適用之，亦為民法第1117條所明
    定。即直系血親尊親屬受扶養者，仍須以不能維持生活者為
    限（最高法院87年台上字第1696號判決意旨參照）。查原告
    丁○○為37年8 月5 日生，被害人李清原於96年6 月5 日死
    亡時，原告丁○○為58歲10個月，依94年台灣省簡易生命表
    所示，其尚有餘命28.22 年。原告丁○○自承其係國小畢業
    ，且其於96年度有利息及薪資所得共303,052 元，名下無財
    產，有稅務電子閘門財產所得調件明細表在卷可按，足見於
    其年滿65歲（屆齡退休）前，尚難認已達不能維持生活之程
    度，自無受扶養之權利。惟其於年滿65歲後，因無證據證明
    其仍有足夠財產維持生活，而被害人李清原已成年，自應予
    以扶養，參照94年台灣地區簡易生命表，原告丁○○65歲時
    ，平均餘命為19.61 年。
  原告丁○○，除育有被害人李清原外、尚育有原告丙○○（
    61年3 月12日生），此有戶籍謄本附卷可稽。其於原告丁○○年滿65歲時，已成年，有扶養能力，應與李清原共負扶養
    義務，是李清原應負擔之扶養義務以2 分之1 計。
  本件原告丁○○請求以每月17,083元計算扶養費，本院審酌
    台灣各地物價及消費水準本有不同，以請求人之住居所地之
    物價及消費水準為計算基礎所統計而得之每戶家庭收支數據
    ，較符公平合理，以97年度高雄市平均每人每月消費支出17
    ,425 元 為標準，則原告丁○○請求每月17,083元作為計算
    扶養費之基準，誠屬合理。原告丁○○之扶養費1,426,369
    元【計算式：〔204,996 ×13.00000000 （此為應受扶養19
    .61 年之霍夫曼係數））〕除以2 （受扶養人數）=1,426,3
    69 ，元以下四捨五入】，其於上開範圍內之請求，並無不
    當，應予准許，超過此部分之請求，即不應准許。
  (6)精神慰撫金4,000,000 元部分：
    本件原告丁○○為被害人李清原之母，李清原於96年6 月5
    日死亡時，正值壯年，且已結婚，育有2 子，尚有美好人生
    ，確因被告系爭侵權行為突遭橫禍身亡，其致原告丁○○老
    年喪子、媳婦及孫子，家庭嚴重破碎，其精神上必受有極大
    之痛苦。本院斟酌原告丁○○係國小畢業，其於96年度有利
    息及薪資所得約30萬元，名下無財產；被告係碩士畢業，受
    僱教職工作，於96年間有薪資所得36,800元，名下有汽車2
    輛等情，有稅務電子閘門財產所得件明細表在卷可稽，並審
    酌上情及兩造前揭教育程度、經濟狀況、社會地位、被告加
    害程度等一切情狀，認原告丁○○請求精神慰撫金3,000,00
    0 元，尚屬合理，應予准許。
  (7)以上准許金額合計為6,269,746元（96,377+662,000+1,185
    ,000+ 1,426,369+3,000,000=6,369,746） 。
  5.原告丙○○部分：
    按「不法侵害他人之身體、健康、名譽、自由、信用、隱私
    、貞操，或不法侵害其他人格法益而情節重大者，被害人雖
    非財產上之損害，亦得請求賠償相當之金額」，民法第195
    條第1 項定有明文。查本件被告因向原告丁○○借錢遭拒，
    竟乘凌晨夜間以放火燒燬建築物之方式欲殺害原告丁○○一
    家人，嗣原告丙○○即時逃出，才未造成原告丙○○傷亡之
    結果，然觀本次放火行為已被害人李清原等4 人死亡，且華
    新洗衣店全毀，顯然火燒延燒情形十分迅速，且被告凌晨縱
    火，致原告丙○○在火燒中驚醒，實足令人驚嚇害怕，而生
    損害其健康，且在火燒當下，眼見大火吞噬家園，精神上自
    受有相當痛苦。本院審酌被告趁原告丙○○全家均入睡之際
    ，實施放火行為，且造成其家人多人傷亡，顯然對原告丙○○心理產生之驚嚇及對居住安全之恐懼，所生之危害非微，
    再參酌兩造之經濟狀況、教育程度、社會地位等一切情狀，
    認鍾志祥請求精神上之損害賠償以500,000 元為適當，逾此
    部分之請求，則屬無據。
四、惟按國家於支付犯罪被害補償金後，於補償金額範圍內，對
    犯罪行為人或依法應負賠償責任之人有求償權，犯罪被害人
    保護法第12條第1 項規定甚明。查：本件原告法定代理人已
    就前開損害向臺灣高雄地方法院檢察署犯罪被害人補償審議
    委員會申請補償，業經該委員會審議後決定補償原告丁○○
    92,912元及原告乙○○○250,200 元等情，有原告法定代理
    人洪邱秀霞之郵政存簿儲金簿及連線郵局電腦託收票據收據
    等資料附卷可參，則依前開規定，原告丁○○及乙○○○就
    業已獲得補償上開範圍內之數額，均已由臺灣高雄地方法院
    檢察署取得求償權甚明，是原告丁○○及乙○○○於本訴中
    得請求被告賠償之損害，自應扣除業經補償之數額。從而，
    原告乙○○○及丁○○得請求被告賠償之金額即各為1,733,
    348 元及6,176,834 元（原告乙○○○部分：1,983,548-25
    0,200＝1,733,348 ；原告丁○○部分：6,269,746-92,912
    ＝6,176,834） 。
五、綜上，原告甲○○、乙○○○、丁○○及丙○○依據侵權行
    為法律關係，各請求被告給付1,863,058 元、1,733,348 元
    、6,176,834 元及50萬元及均自98年1 月20日起至清償日止
    ，按年息5 ％計算之利息，洵屬正當，應予准許，其逾此部
    分之請求，為無理由，應予駁回。
六、原告陳明願供擔保請准為假執行之宣告，經核均無不合，爰
    就原告勝訴部分，酌定相當之擔保金額准許之，至原告敗訴
    部分，其假執行之聲請即失所依附，應予駁回。
七、結論：原告之訴為一部有理由、一部無理由，依民事訴訟法
    第385條第1項前段、第79條、第85條第1 項、第390 條第2
    項，判決如主文。
中    華    民    國    98    年    5     月    27    日
                       民事第一庭    法    官  張茹棻
上為正本係照原本作成。
如不服本判決，應於送達後20日內，向本院提出上訴狀並表明上
訴理由，如於本判決送達前提起上訴者，應於判決送達後10日內
補提上訴理由書（須附繕本）。
中    華    民    國    98    年    5     月    27    日
                                     書 記 官  黃美秀

司法院資訊處製作；財團法人民間司法改革基金會備份。
